【裁判字號】    97,易,676
【裁判日期】    970829
【裁判案由】    竊盜等
【裁判全文】
臺灣桃園地方法院刑事判決               97年度易字第676號
公  訴  人  臺灣桃園地方法院檢察署檢察官
被      告  甲○○
上列被告因竊盜等案件，經檢察官提起公訴（97年度偵緝字第92
7 號），被告於本院審理中，就被訴事實為有罪之陳述，經本院
告知簡式審判程序意旨，並聽取公訴人及被告等之意見後，本院
裁定依簡式審判程序審理，判決如下：
    主  文
甲○○竊盜，未遂，累犯，處有期徒刑貳月，如易科罰金，以銀
元參佰元即新臺幣玖佰元折算壹日，減為有期徒刑壹月，如易科
罰金，以銀元參佰元即新臺幣玖佰元折算壹日；又收受贓物，累
犯，處有期徒刑參月，如易科罰金，以銀元參佰元即新臺幣玖佰
元折算壹日，減為有期徒刑壹月又拾伍日，如易科罰金，以銀元
參佰元即新臺幣玖佰元折算壹日。應執行有期徒刑貳月，如易科
罰金，以銀元參佰元即新臺幣玖佰元折算壹日。
    事  實
一、甲○○前因毒品、傷害、贓物等案件，分別經本院判處有期
    徒刑3 月、4 月、4 月確定，並裁定應執行有期徒刑10月，
    而於民國94年6 月23日執行完畢出監，詎仍不知悔改，而為
    以下之犯行：
（一）甲○○於94年10月26日至同年11月3 日間之某日，在桃園
      縣楊梅鎮○○路181 號旁路邊，見乙○○所有，由鍾武肇
      使用之車牌號碼5V─8120號自用小客車停放在該處（下稱
      上開自小客車，前由鍾武肇駕駛，於94年10月26日晚間 7
      時10分許，在中壢市○○路某處遭某4 名姓名年籍不詳之
      成年男子強盜後棄置該處），竟意圖為自己不法之所有，
      徒手打開上開自小客車車門欲行竊車內財物，惟經搜尋車
      內後，因未發現有價值之物品始未能得手。
（二）甲○○於94年11月14日至同月21日間之某日，明知張國炫
      駕駛車號LO─1898號自用小貨車（下稱上開自小貨車），
      係張國炫前於某不詳時、地竊取之贓物，竟仍基於收受贓
      物之犯意而收受之。
（三）嗣上開自小客車及自小貨車分別於94年11月3 日及同年月
      21日，在楊梅鎮○○路181 號及楊梅鎮○○街與新農街口
      為警尋獲，並將車上採得之指紋送驗，經比對與甲○○檔
      存指紋相符，而查獲上情。
二、案經桃園縣政府警察局楊梅分局報告臺灣桃園地方法院檢察
    署檢察官偵查起訴。
    理  由
一、本件被告甲○○所犯係死刑、無期徒刑或最輕本刑為3 年以
    上有期徒刑以外之罪，亦非屬臺灣高等法院管轄第一審之案
    件，其於準備程序中就被訴事實為有罪之陳述，經本院告知
    簡式審判程序之旨，並聽取當事人意見後，經本院合議庭依
    刑事訴訟法第273 條之1 第1 項規定裁定由受命法官獨任進
    行簡式審判程序，合先敘明。
二、按被告以外之人於審判外之言詞或書面陳述，除法律有規定
    者外，不得作為證據；被告以外之人於審判外之陳述，雖不
    符前4 條之規定，而經當事人於審判程序同意作為證據，法
    院審酌該言詞陳述或書面陳述作成時之情況，認為適當者，
    亦得為證據；當事人、代理人或辯護人於法院調查證據時，
    知有第159 條第1 項不得為證據之情形，而未於言詞辯論終
    結前聲明異議者，視為有前項之同意。刑事訴訟法第159 條
    第1 項、第159 條之5 就此分別定有明文。經查，本案所引
    用之供述及非供述證據，經本院依法踐行調查證據程序，檢
    察官及被告均不爭執各該證據之證據能力，且迄本院言詞辯
    論終結前未就上開證據之證據能力聲明異議，又查無依法應
    排除其證據能力之情形，是後述所引用證據之證據能力均無
    疑義，依法自有證據能力，均得作為本案證據，先予敘明。
三、上揭事實，業據被告甲○○於本院審理時坦承不諱，核與證
    人鍾武肇、乙○○、丙○○於警詢、檢察官訊問時證述遭竊
    之情節相符，復有桃園縣政府警察局楊梅分局刑案現場勘察
    紀錄表2 份、勘察照片9 張；車輛竊盜資料個別查詢報表 2
    份；內政部警政署刑事警察局94年12月13日刑紋字第094018
    3947號、94年12月26日刑紋字第0940194570號鑑驗書在卷可
    稽（見96年度偵字第11241 號卷第16至19頁、第21至24頁、
    第33頁；96年度偵字第12390 號卷第19至22頁、第23至25頁
    ），足認被告前揭自白核與事實相符，可以採信。本件事證
    明確，被告上揭犯行均已堪認定，應予依法論科。
四、本件被告犯罪後，刑法條文於94年2 月2 日修正公布，並於
    95年7 月1 日起施行，依修正後刑法第2 條第1 項規定，行
    為後法律有變更者，適用行為時之法律。但行為後之法律有
    利於行為人者，適用最有利於行為人之法律，此係規範行為
    後法律變更所生新舊法比較適用之準據法，本身尚無新舊法
    比較之問題，故於刑法修正後，應一律適用現行刑法第2 條
    第1 項之規定，為「從舊從輕」之比較。而所謂行為後法律
    有變更者，包括構成要件之變更而有擴張或限縮，或法定刑
    度之變更。行為後法律有無變更，端視所適用處罰之成罪或
    科刑條件之實質內容，修正前後法律所定要件有無不同而斷
    。新舊法條文內容有所修正，除其修正係無關乎要件內容之
    不同或處罰之輕重，而僅為文字、文義之修正或原有實務見
    解、法理之明文化，或僅條次之移列等無關有利或不利於行
    為人，非屬該條所指之法律有變更者，可毋庸為新舊法之比
    較，而應依一般法律適用原則，適用裁判時法外，即應適用
    刑法第2 條第1 項之規定，為「從舊從輕」之比較。而比較
    時，應就罪刑有關之事項，如共犯、未遂犯、想像競合犯、
    牽連犯、連續犯、結合犯，以及累犯加重、自首減輕及其他
    法定加減原因（如身分加減）與加減例等一切情形，綜合全
    部罪刑之結果而為比較，予以整體適用。乃因各該規定皆涉
    及犯罪之態樣、階段、罪數、法定刑得或應否加、減暨加減
    之幅度，影響及法定刑或處斷刑之範圍，各該罪刑規定須經
    綜合考量整體適用後，方能據以限定法定刑或處斷刑之範圍
    ，於該範圍內為一定刑之宣告。是宣告刑雖屬單一之結論，
    實係經綜合考量整體適用各相關罪刑規定之所得。宣告刑所
    據以決定之各相關罪刑規定，具有適用上之「依附及相互關
    聯」之特性，自須同其新舊法之適用。（最高法院97年度台
    上字第37號判決要旨參照）。又如涉及裁量權行使者，須於
    裁量行使時，方有比較適用問題，如易科罰金、易服勞役、
    緩刑及保安處分之宣告等。故前述一般綜合罪刑之結果而為
    比較，以決定罪刑之適用時，不就易科罰金等列為比較，必
    須已決定為緩刑、保安處分之宣告，所處之刑得易科罰金或
    易服勞役時，始就各該緩刑等部分決定其適用標準，此部分
    得予割裂適用，是為例外。就易科罰金、易服勞役而言，則
    應依修正後刑法第2 條第1 項規定，分別適用最有利於行為
    人之法律（最高法院95年度臺上字第5125、5343、6171號判
    決意旨參照）。經查：
（一）刑法第320 條第1 項之竊盜罪及同法第349 條第1 項之收
      受贓物罪，法定刑所得科之罰金均為500 元以下罰金，據
      修正後刑法施行法增訂第1 條之1 ：「中華民國九十四年
      一月七日刑法修正施行後，刑法分則編所定罰金之貨幣單
      位為新臺幣。九十四年一月七日刑法修正時，刑法分則編
      未修正之條文定有罰金者，自九十四年一月七日刑法修正
      施行後，就其所定數額提高為三十倍。但七十二年六月二
      十六日至九十四年一月七日新增或修正之條文，就其所定
      數額提高為三倍」及刑法第33條第5 款修正為：「主刑之
      種類如下：五、罰金：新臺幣一千元以上，以百元計算之
      」等規定，是依修正後之法律，刑法第320 條第1 項之竊
      盜罪及同法第349 條第1 項之收受贓物罪所得科之罰金刑
      最高為新臺幣15,000元、最低為新臺幣1,000 元；然依被
      告行為時之刑罰法律，即罰金罰鍰提高標準條例第1 條前
      段規定得提高之倍數為2 倍至10倍及刑法第33條第5 款規
      定之罰金最低額1 元計算，刑法第320 條第1 項之竊盜罪
      及同法第349 條第1 項之收受贓物罪所得科之罰金刑最高
      額為銀元5,000 元，最低額為銀元1 元，經依現行法規所
      定貨幣單位折算新臺幣條例第2 條換算為新臺幣，最高額
      雖與新法同為新臺幣15,000元，然最低額僅為新臺幣3 元
      。經比較修正前後刑法，關於罰金刑最低度部分，以修正
      前刑法較有利於被告，則關於上開法定罰金刑最低度部分
      ，依現行即修正後刑法第2 條第1 項前段之規定，適用修
      正前刑法之規定。
（二）關於刑法第25條、第26條未遂犯之規定，就刑法第25條第
      1 項關於「已著手於犯罪行為之實行而不遂者，為未遂犯
      」之規定並未修正，而同條第2 項修正前之規定為：「未
      遂犯之處罰，以有特別規定者，為限」，修正後則為：「
      未遂犯之處罰，以有特別規定者為限，並得按既遂犯之刑
      減輕之」，另刑法第26條修正前為：「未遂犯之處罰，得
      按既遂犯之刑減輕之。但其行為不能發生犯罪之結果，又
      無危險者，減輕或免除其刑。」，修正後則為：「行為不
      能發生犯罪之結果，又無危險者，不罰」，是除不能未遂
      犯修正為不罰以外，僅2 條文條項之移列。本案被告已著
      手竊盜之犯行，僅未達到取得財物之結果，其未遂型態既
      非不能未遂犯，則修正後刑法第25條、第26條之修正內容
      ，對於被告並無有利或不利之影響，應無適用修正後刑法
      第2條第1項規定比較新舊法適用之問題。
（三）關於刑法第47條累犯之規定，修正前規定「受有期徒刑之
      執行完畢，或受無期徒刑或有期徒刑一部之執行而赦免後
      ，五年以內再犯有期徒刑以上之罪者，為累犯，加重本刑
      至二分之一」，修正後則規定「受徒刑之執行完畢，或一
      部之執行而赦免後，五年以內故意再犯有期徒刑以上之罪
      者，為累犯，加重本刑至二分之一」，換言之，依修正後
      之刑法，僅「故意犯」始有累犯之適用，該修正自會影響
      法定刑應否加重，亦屬行為後法律有變更，而非僅屬文字
      修正，應有新舊法比較適用問題。本件被告甲○○所為竊
      盜及收受贓物之犯行，均係故意犯有期徒刑以上之罪，不
      論依修正前或修正後之刑法第47條規定，均構成累犯，修
      正後之規定並未較有利於被告，是依現行即修正後刑法第
      2 條第1 項前段規定，此部分自應適用修正前刑法第47條
      第1 項之規定。
（四）關於刑法第41條第1 項前段易科罰金之折算標準部分，被
      告行為時之易科罰金折算標準，修正前罰金罰鍰提高標準
      條例第2 條（現已刪除）規定，就其原定數額銀元1 元以
      上3 元以下提高為100 倍折算1 日，則被告行為時之易科
      罰金折算標準，應以銀元100 元以上300 元以下折算1 日
      ，折算為新臺幣即以新臺幣300 元以上900 元以下折算 1
      日，修正後之刑法第41條第1 項前段則規定：「犯最重本
      刑為5 年以下有期徒刑以下之刑之罪，而受6 個月以下有
      期徒刑或拘役之宣告者，得以新臺幣1,000 元、2,000 元
      或3,000 元折算1 日，易科罰金。」，比較修正前後之易
      科罰金折算標準，以修正施行前之規定，較有利於被告，
      依修正後刑法第2 條第1 項前段之規定，應適用行為時即
      修正前刑法第41條第1 項前段、修正前罰金罰鍰提高標準
      條例第2 條之規定。
（五）關於刑法第51條數罪併罰之規定，修正前刑法第51條第 5
      款規定：「宣告多數有期徒刑者，於各刑中之最長期以上
      ，各刑合併之刑期以下，定其刑期。但不得逾20年」，修
      正後刑法第51條第5 款則規定：「宣告多數有期徒刑者，
      於各刑中之最長期以上，各刑合併之刑期以下，定其刑期
      。但不得逾30年」，比較結果，修正後刑法並非較有利於
      行為人，依現行即修正後刑法第2 條第1 項前段之規定，
      仍應依修正前刑法之規定，定其應執行之刑。
（六）綜上所述，本件經比較結果，關於罰金之最低度、累犯、
      易科罰金及定應執行刑之規定，以被告行為時刑法之規定
      較有利於被告，應依修正後刑法第2 條第1 項前段之規定
      ，適用被告行為時即修正前刑法相關規定，而關於罰金之
      最高度及未遂之規定，並無新舊法比較適用之問題，則應
      適用修正後刑法之相關規定。
五、核被告甲○○所為，係犯修正前刑法第320 條第3 項、第 1
    項之竊盜未遂罪及修正前刑法第349 條第1 項收受贓物罪。
    被告所犯上開各罪間，犯意各別，行為互殊，應予分論併罰
    。查被告前因毒品、傷害、贓物等案件，分別經本院判處有
    期徒刑3 月、4 月、4 月確定，並裁定應執行有期徒刑10月
    ，而於94年6 月23日執行完畢出監，有臺灣高等法院被告前
    案紀錄表1 份在卷可考，其受有期徒刑執行完畢後，5 年以
    內故意再犯本件有期徒刑以上之各罪，為累犯，均應依修正
    前刑法第47條第1 項規定，加重其刑。被告已著手實施事實
    欄一、（一）所示之竊盜犯行，然未能遂行犯罪結果，為未
    遂犯，應依刑法第25條第2 項減輕其刑，並與前揭累犯加重
    部分，依法先加後減之。爰審酌被告不思以正當手段獲取財
    物，竟圖不勞而獲為本案竊盜及收受贓物之犯行，所為非是
    ，並衡其犯罪之動機、目的、手段、犯後態度、未竊得財物
    及收受贓物之價值等情，分別量處如主文所示之刑，並依修
    正前刑法第41條第1 項前段及修正前罰金罰鍰提高標準條例
    第2 條之規定，諭知易科罰金之折算標準，以資懲儆。
六、末按中華民國九十六年罪犯減刑條例於96年7 月16日施行前
    ，經通緝而未於96年12月31日前自動歸案接受偵查、審判或
    執行者，不得依該減刑條例減刑，中華民國九十六年罪犯減
    刑條例第5 條定有明文；上開條文係就上開條例施行前經通
    緝之被告或受刑人而設之規定，如係於上開條例施行後始通
    緝者，即不適用該條之規定，法院辦理九十六年減刑案件應
    行注意事項第9 條已闡釋甚明。本件被告甲○○上開犯行於
    偵查中，經臺灣桃園地方法院檢察署於96年9 月4 日發佈通
    緝，並於97年7 月5 日遭緝獲歸案，有臺灣桃園地方法院檢
    察署通緝書、桃園縣政府警察局中壢分局通緝案件移送書各
    1 份附卷可憑（96年度偵字第11241 號卷第70頁、97年度偵
    緝字第927 號卷第1 至2 頁），被告經發佈通緝及緝獲歸案
    均係於中華民國九十六年罪犯減刑條例施行後所為，依前揭
    說明，本件尚無中華民國九十六年罪犯減刑條例第5 條規定
    之適用，仍得予以減刑。被告所犯上開竊盜未遂及收受贓物
    之犯行，均為96年4 月24日以前所犯，所犯罪名悉合於中華
    民國九十六年罪犯減刑條例所規定之減刑條件，均應依該條
    例第2 條第1 項第3 款之規定，各減其刑期2 分之1 ，並就
    減得之刑，依修正前刑法第41條第1 項前段、修正前罰金罰
    鍰提高標準條例第2 條之規定，諭知易科罰金之折算標準，
    再依修正前刑法第51條第5 款之規定，定其應執行之刑，並
    依修正前刑法第41條第1 項前段、修正前罰金罰鍰提高標準
    條例第2 條之規定，諭知易科罰金之折算標準。
據上論斷，應依刑事訴訟法刑事訴訟法第273 條之1 第1 項、第
299 條第1 項前段，修正前刑法第320 條第1 項、第3 項、第34
9 條第1 項、第47條第1 項、第41條第1 項前段、第51條第5 款
，修正後刑法第2 條第1 項前段、第25條第2 項，刑法施行法第
1 之1 條第1 項、第2 項前段，修正前罰金罰鍰提高標準條例第
2 條，中華民國九十六年罪犯減刑條例第2 條第1 項第3 款、第
7 條、第9 條、第10條第1 項，判決如主文。
本案經檢察官鄭東到庭執行職務。
中    華    民    國    97    年    8     月    29    日
                    刑事第十二庭  法  官  羅  國  鴻
以上正本證明與原本無異。
如不服本判決，應於判決送達後10日內向本院提出上訴狀（應附
繕本），其未敘述上訴理由者，應於上訴期間屆滿後20日內補提
理由書狀於本院，上訴於臺灣高等法院。
                                  書記官  戴  育  萍
中    華    民    國    97    年    9     月    1     日
【論罪科刑法條】
中華民國刑法第320條
意圖為自己或第三人不法之所有，而竊取他人之動產者，為竊盜
罪，處5 年以下有期徒刑、拘役或5 百元以下罰金。
意圖為自己或第三人不法之利益，而竊佔他人之不動產者，依前
項之規定處斷。
前二項之未遂犯罰之。
中華民國刑法第349條
收受贓物者，處3 年以下有期徒刑、拘役或5 百元以下罰金。
搬運、寄藏、故買贓物或為牙保者，處5 年以下有期徒刑、拘役
或科或併科1 千元以下罰金。
因贓物變得之財物，以贓物論。


司法院資訊處製作；財團法人民間司法改革基金會備份。
